【裁判字號】    98,訴,905
【裁判日期】    980706
【裁判案由】    違反毒品危害防制條例
【裁判全文】
臺灣彰化地方法院刑事判決               98年度訴字第905號
公  訴  人  臺灣彰化地方法院檢察署檢察官
被      告  甲○○
上列被告因違反毒品危害防制條例案件，經檢察官提起公訴（
98年度毒偵字第680、759號），本院以簡式審判程序判決如下：
    主    文
甲○○施用第一級毒品，累犯，處有期徒刑捌月；又施用第二級
毒品，累犯，處有期徒刑伍月；又施用第一級毒品，累犯，處有
期徒刑捌月，扣案之針筒壹支沒收。應執行有期徒刑壹年陸月，
扣案之針筒壹支沒收。
    犯罪事實
一、甲○○前於民國89年間因施用毒品案件，經依法院裁定送
    入觀察勒戒處所觀察勒戒後，經評定認有繼續施用毒品傾向
    ，再依法院裁定送入戒治處所施以強制戒治，停止戒治後於
    90年2月23日保護管束期滿戒治完畢，並由臺灣臺中地方法
    院檢察署檢察官以90年度戒毒偵字第139號為不起訴處分確
    定。92年間因施用毒品等案件，經依法院裁定送入戒治處
    所施以強制戒治，於93年1月9日因法律修正而終結執行出監
    ，並經本院以92年度訴字第590號判決判處有期徒刑9月、4
    月，應執行有期徒刑1年確定，於93年12月15日縮刑期滿執
    行完畢。96年間因施用毒品等案件，經本院以96年度訴字
    第1249號判決判處有期徒刑8月、4月，減為有期徒刑4月、2
    月，應執行有期徒刑5月確定，於97年2月21日易科罰金執行
    完畢。詎猶不知悔改，（一）基於施用第一級毒品之犯意，
    於98年2月6日（起訴書誤載為98年2月1日）下午5時許為警
    採尿前3日內某時，在其位於彰化縣員林鎮○○路○段244巷
    60弄108號住處內，以將第一級毒品海洛因摻入香菸內點燃
    吸食之方式，施用第一級毒品海洛因1次；另基於施用第二
    級毒品之犯意，於98年2月6日下午5時許為警採尿前4日內某
    時，在其上開住處內，以將第二級毒品甲基安非他命置於玻
    璃求內以火燒烤後吸其煙氣之方式，施用第二級毒品甲基安
    非他命1次。嗣於98年2月6日下午3時40分許，在彰化縣社頭
    鄉自治巷30號前為警盤查，經警採其尿液送驗結果，呈現海
    洛因代謝物之可待因、嗎啡陽及甲基安非他命代謝物之甲基
    安非他命陽性反應，而查悉上情。（二）復基於施用第一級
    毒品之犯意，於98年3月24日某時許，在其上開住處附近公
    園內，以將第一級毒品海洛因摻水再以注射針筒注射身體血
    管之方式，施用第一級毒品海洛因1次。嗣於98年3月26日晚
    間10時50分許，在彰化縣田中鎮○○路○段為警盤查，並扣
    得其所有供己施用毒品之用之針筒1支。經警採其尿液送驗
    結果，呈現海洛因代謝物之可待因、嗎啡陽性反應，而查悉
    上情。
二、案經彰化縣警察局田中分局報告臺灣彰化地方法院檢察署檢
    察官偵查起訴。
    理    由
一、本件被告甲○○所犯係死刑、無期徒刑、最輕本刑為3年以
    上有期徒刑以外之罪，其於準備程序中就被訴事實為有罪之
    陳述，經告知被告簡式審判程序之旨，並聽取公訴人及被告
    之意見後，本院合議庭認為適宜而裁定由受命法官獨任進行
    簡式審判程序，合先敘明。
二、訊據被告甲○○對於前開犯行均坦承不諱，且被告於上揭時
    地為警查獲後，經警分別採集其尿液送驗結果，確呈現海洛
    因代謝物之可待因、嗎啡及甲基安非他命代謝物之甲基安非
    他命陽性反應，此有詮昕科技股份有限公司出具之濫用藥物
    尿液檢驗報告3份、彰化縣警察局田中分局委託檢驗所尿液
    與真實姓名對照單1份、彰化縣警察局委託檢驗所尿液與真
    實姓名對照認證單1份、勘察採證同意書2份在卷可稽；此外
    ，復有搜索同意書、搜索扣押筆錄、扣押物品目錄表、扣押
    物品清單、現場照片及扣案針筒1支可資為憑，足見被告自
    白確與事實相符，應可採信。又被告前於89年間因施用毒
    品案件，經依法院裁定送入觀察勒戒處所觀察勒戒後，經評
    定認有繼續施用毒品傾向，再依法院裁定送入戒治處所施以
    強制戒治，停止戒治後於90年2月23日保護管束期滿戒治完
    畢，並由臺灣臺中地方法院檢察署檢察官以90年度戒毒偵字
    第139號為不起訴處分確定。92年間因施用毒品等案件，
    經依法院裁定送入戒治處所施以強制戒治，於93年1月9日因
    法律修正而終結執行出監，並經本院以92年度訴字第590號
    判決判處有期徒刑9月、4月，應執行有期徒刑1年確定，於
    93年12月15日縮刑期滿執行完畢。96年間因施用毒品等案
    件，經本院以96年度訴字第1249號判決判處有期徒刑8月、4
    月，減為有期徒刑4月、2月，應執行有期徒刑5月確定，於
    97年2月21日易科罰金執行完畢等節，有臺灣高等法院被告
    前案紀錄表1份在卷可憑。綜上所述，本案事證明確，被告
    犯行堪以認定。
三、按施用第一、二級毒品為犯罪行為，毒品危害防制條例第10
    條定有處罰明文。故施用第一、二級毒品者，依前揭規定本
    應科以刑罰。惟基於刑事政策，對合於一定條件之施用者，
    則依同條例第20條、第23條之規定，施以觀察、勒戒及強制
    戒治之保安處分。毒品危害防制條例於92年7月9日修正公布
    ，自93年1月9日施行，其中第20條、第23條將施用毒品之刑
    事處遇程序，區分為「初犯」及「5年內再犯」、「5年後再
    犯」。依其立法理由之說明：「初犯」，經觀察、勒戒或強
    制戒治後，應為不起訴處分或不付審理之裁定；經觀察、勒
    戒或強制戒治執行完畢釋放後，「5年內再犯」者，因其再
    犯率甚高，原實施之觀察、勒戒及強制戒治既已無法收其實
    效，爰依法追訴或裁定交付審理。至於經觀察、勒戒或強制
    戒治執行完畢釋放後，「5年後再犯」者，前所實施之觀察
    、勒戒或強制戒治已足以遮斷其施用毒品之毒癮，為期自新
    及協助其斷除毒癮，仍適用「初犯」規定，先經觀察、勒戒
    或強制戒治之程序。從而依修正後之規定，僅限於「初犯」
    及「5年後再犯」二種情形，始應先經觀察、勒戒或強制戒
    治程序。倘被告於5年內已再犯，經依法追訴處罰，縱其第3
    次（或第3次以上）再度施用毒品之時間，在初犯經觀察、
    勒戒或強制戒治執行完畢釋放5年以後，已不合於「5年後再
    犯」之規定，且因已於「5年內再犯」，顯見其再犯率甚高
    ，原實施觀察、勒戒或強制戒治，已無法收其實效，即應依
    該條例第10條處罰（最高法院95年度第7次刑事庭會議決議
    意旨參照）。查，被告於89年間因施用毒品案件，經依法院
    裁定送入觀察勒戒處所觀察勒戒後，經評定認有繼續施用毒
    品傾向，再依法院裁定送入戒治處所施以強制戒治，停止戒
    治後於90年2月23日保護管束期滿戒治完畢，5年內復因施用
    毒品等案件，經依法院裁定送入戒治處所施以強制戒治，於
    93年1月9日因法律修正而終結執行出監，並經本院以92年度
    訴字第590號判決判處有期徒刑9月、4月，應執行有期徒刑1
    年確定，有臺灣高等法院被告前案紀錄表1份在卷可憑。依
    據上開說明，被告本案犯行自應予以論罪科罰，併此敘明。
四、核被告所為，係犯毒品危害防制條例第10條第1項之施用第
    一級毒品罪及同條例第10條第2項之施用第二級毒品罪。被
    告施用第一級毒品及施用第二級毒品前，持有第一級及第二
    級毒品之低度行為，應分別為其施用之高度行為所吸收，均
    不另論罪。被告所犯上開3罪間，犯意各別，行為互殊，應
    予分論併罰。查，被告前於92年間因施用毒品等案件，經依
    法院裁定送入戒治處所施以強制戒治，於93年1月9日因法律
    修正而終結執行出監，並經本院以92年度訴字第590號判決
    判處有期徒刑9月、4月，應執行有期徒刑1年確定，於93年
    12月15日縮刑期滿執行完畢，有臺灣高等法院被告前案紀錄
    表1份在卷可稽，其於受有期徒刑執行完畢後5年以內，再故
    意犯本件有期徒刑以上之罪，為累犯，均應依法加重其刑。
    爰審酌被告前曾因施用毒品案件接受觀察勒戒及強制戒治處
    分，亦曾因施用毒品案件經法院先後多次判處罪刑確定，竟
    無視毒品對於自身健康之戕害及國家對於杜絕毒品犯罪之禁
    令，猶施用毒品不輟，再為本案犯行，顯無悔改之意；被告
    吸毒係戕害自己身心之行為及被告犯罪後尚能坦承犯行之態
    度等一切情狀，各量處如主文所示之刑，及定其應執行之刑
    。又扣案之注射針筒1支係被告所有供犯罪所用之物，業據
    被告供明在卷，應依刑法第38條第1項第2款規定，予以宣告
    沒收如主文所示。
據上論斷，應依刑事訴訟法第273條之1第1項、第299條第1項前
段，毒品危害防制條例第10條第1項、第2項，刑法第11條前段、
第47條第1項、第38條第1項第2款、第51條第5款，判決如主文。
本案經檢察官張聖傳到庭執行職務。
中    華    民    國    98    年    7     月    6     日
                  刑事第五庭    法  官  蔡家瑜
以上正本證明與原本無異。
如不服本判決應於收受判決後10日內向本院提出上訴書狀，並應
敘述具體理由；其未敘述上訴理由者，應於上訴期間屆滿後20日
內向本院補提理由書（均須按他造當事人之人數附繕本）「切勿
逕送上級法院」。
中    華    民    國    98    年    7     月    6     日
                                書記官  陳秀鳳
附錄論罪科刑法條：
毒品危害防制條例第十條第一項、第二項：
施用第一級毒品者，處六個月以上五年以下有期徒刑。
施用第二級毒品者，處三年以下有期徒刑。


司法院資訊處製作；財團法人民間司法改革基金會備份。
